---
title: "Projet M1"
author: "Enzo L."
date: "2026-09-04"
output: pdf_document
---



Contexte et objectif du projet :

Vous êtes Data Analyst au sein de l’entité « CREDIT AUTO EUROPE » ; un organisme
européen de financement automobile.
En prélude d’une inspection du régulateur européen sur l’état de la qualité de vos bases de
données de crédit, votre responsable vous soumet la base (credit_auto_retail_europe.csv;
contenant 802 800 lignes et 25 colonnes).
Avant l’arrivée de la mission d’inspection, la direction des risques vous demande de réaliser
un audit de la qualité des données de cette base et d’en livrer un rapport formel.



Les attentes :

Votre responsable attend de vous un rapport d’audit qualité structuré autour des
indicateurs de qualité suivants :

• Complétude : présence ou non de valeurs manquantes.

• Unicité : unicité des clés (pas de doublons).

• Validité : les valeurs renseignées doivent être cohérentes.

• Cohérence inter-champs : cohérence globale des informations sur l’ensemble de la
base de données (deux ou plusieurs colonnes qui, mises en relation, se
contredisent : les informations de disponibles pour un contrat ne doivent pas être
contradictoires et/ou aberrantes).

• Exactitude / plausibilité : valeurs renseignées doivent être sensées et cohérentes :
au sens de l’arithmétique mais aussi de la logique du crédit automobile.

• Fraîcheur / cohérence temporelle : les dates doivent être au bon format et
cohérentes avec les périodes de collecte ainsi que l’ensemble de la chronologie des
évènements renseignés.

Votre rapport d’audit qualité (PDF) incluant pour chaque dimension : constats chiffrés,
exemples de lignes problématiques et ampleur de l’incohérence.




Pour chaque problème identifié, votre rapport doit indiquer :

• La ou les colonne(s) concernée(s) et, si utile, la méthode utilisée pour le détecter.

• Une estimation quantifiée de son ampleur (nombre ou % de lignes touchées).


crtl + alt + i

```{r}
# A réutiliser pour tout charger, installer d'abords le package pacman
pacman::p_load(tidyverse, questionr, dplyr)
```


```{r}
# On affecte notre base à df

df <- read.csv("credit_auto_retail_europe.csv")
```

```{r}
head(df)
```



```{r}
# On change le format de date

df <- df %>%
  mutate(origination_date = ymd(origination_date))

head(df)
```


```{r}
# On va chercher dans les valeurs quantitatives si il n'y a pas de valeurs absurdes qu'on 
# peut voir directement.

summary(df)
```

```{r}
# Aperçu des variables

str(df)
```

```{r}
# On commence avec la colonne age

hist(df$borrower_age,
     col = "pink")
```


```{r}
# La colonne de kilometrage

min(df$vehicle_mileage_km)

hist(df$vehicle_mileage_km,
     col = "brown", 
     breaks = 20)
```

```{r}
# La colonne des apports

hist(df$down_payment_amount,
     col = "green")
```

```{r}
# La colonne des taux d'intérêts

hist(df$interest_rate_pct, 
     col = "blue")
```

```{r}
# Pour les payements mensuels

hist(df$monthly_installment, 
     col = "Purple")
```



On va commencer par s'intéresser à la partie de la Complétude, où l'on va analyser les potentilles valeurs manquantes:


```{r}
# Comptage des valeurs "NA" par colonne
na_counts <- colSums(is.na(df))

# On isole uniquement les colonnes qui ont au moins 1 valeur manquante
colonnes_avec_na <- na_counts[na_counts > 0]

# Affichage des résultats
if(length(colonnes_avec_na) == 0) {
  print("Aucune valeur NA détectée.")
} else {
  print("Des valeurs NA ont été trouvées.")
  print(colonnes_avec_na)
}
```


```{r}
# Vérification des chaînes de caractères vides ("")
vides_counts <- colSums(df == "", na.rm = TRUE)
colonnes_vides <- empty_counts[empty_counts > 0]

if(length(colonnes_vides) == 0) {
  print("Aucune chaîne de caractères vide détecté, on peut commencer notre audit.")
} else {
  print("Des chaînes vides ont été trouvées.")
  print(colonnes_vides)
}
```


Puisque nous n'avons aucun problème sur la complétude nous passons à la partie concernant l'unicité des données.

Ici il va être surtout important de regardé la colonne loan_id car c'est elle qui nous indique si on a des doublons dans nos valeurs saisies.


```{r}
# Vérification de la clé primaire loan_id
nb_lignes_totales <- nrow(df)
nb_id_uniques <- n_distinct(df$loan_id)

if (nb_lignes_totales == nb_id_uniques) {
  print("Tous les loan_id sont uniques. Pas de doublon sur la clé primaire.")
} else {
  nb_doublons_id <- nb_lignes_totales - nb_id_uniques
  pct_doublons_id <- round((nb_doublons_id / nb_lignes_totales) * 100, 4)
  print(paste0("Il y a ", nb_doublons_id, " loan_id en double, soit ", pct_doublons_id, "% de la base."))
  
  # Si des doublons existent, on les isole pour les analyser et les mettre dans le rapport
  lignes_id_doublons <- df %>% 
    group_by(loan_id) %>% 
    filter(n() > 1) %>% 
    arrange(loan_id)
}
```

Maintenant que nous savons qu'il y a des doublons sur la clé primaire, on va essayer d'être plus précis en regardant les lignes 100% identiques.

```{r}
# duplicated() renvoie TRUE si la ligne entière existe déjà plus haut dans le dataset
nb_lignes_dupliquees <- sum(duplicated(df))

# Calcul du pourcentage de lignes dupliquées par rapport au total
pct_lignes_dupliquees <- round((nb_lignes_dupliquees / nb_lignes_totales) * 100, 4)

if (nb_lignes_dupliquees == 0) {
  print("Aucune ligne entièrement dupliquée.")
} else {
  print(paste0("Il y a ", nb_lignes_dupliquees, " lignes parfaitement identiques, soit ", pct_lignes_dupliquees, "% de la base."))
  
  # Isolation des lignes dupliquées pour illustrer le rapport PDF
  lignes_100_pourcent_doublons <- df %>% 
    filter(duplicated(.) | duplicated(., fromLast = TRUE)) %>% 
    arrange(loan_id)
}
```








































```{r}
# Fonction proposée afin de résoudre les problèmes pour l'inspection.

df1 <- df %>%
  arrange(desc(origination_date)) %>%   
  distinct(loan_id, .keep_all = TRUE) %>%
  filter(
    borrower_age >= 18,
    vehicle_mileage_km > 0,
    monthly_installment > 0
  )

df1
```



```{r}

```




















