---
title: "Projet M1"
author: "Enzo L."
date: "2026-09-04"
output: pdf_document
---



Contexte et objectif du projet :

Vous êtes Data Analyst au sein de l’entité « CREDIT AUTO EUROPE » ; un organisme
européen de financement automobile.
En prélude d’une inspection du régulateur européen sur l’état de la qualité de vos bases de
données de crédit, votre responsable vous soumet la base (credit_auto_retail_europe.csv;
contenant 802 800 lignes et 25 colonnes).
Avant l’arrivée de la mission d’inspection, la direction des risques vous demande de réaliser
un audit de la qualité des données de cette base et d’en livrer un rapport formel.



Les attentes :

Votre responsable attend de vous un rapport d’audit qualité structuré autour des
indicateurs de qualité suivants :

• Complétude : présence ou non de valeurs manquantes.

• Unicité : unicité des clés (pas de doublons).

• Validité : les valeurs renseignées doivent être cohérentes.

• Cohérence inter-champs : cohérence globale des informations sur l’ensemble de la
base de données (deux ou plusieurs colonnes qui, mises en relation, se
contredisent : les informations de disponibles pour un contrat ne doivent pas être
contradictoires et/ou aberrantes).

• Exactitude / plausibilité : valeurs renseignées doivent être sensées et cohérentes :
au sens de l’arithmétique mais aussi de la logique du crédit automobile.

• Fraîcheur / cohérence temporelle : les dates doivent être au bon format et
cohérentes avec les périodes de collecte ainsi que l’ensemble de la chronologie des
évènements renseignés.

Votre rapport d’audit qualité (PDF) incluant pour chaque dimension : constats chiffrés,
exemples de lignes problématiques et ampleur de l’incohérence.




Pour chaque problème identifié, votre rapport doit indiquer :

• La ou les colonne(s) concernée(s) et, si utile, la méthode utilisée pour le détecter.

• Une estimation quantifiée de son ampleur (nombre ou % de lignes touchées).


crtl + alt + i

```{r}
# A réutiliser pour tout charger, installer d'abords le package pacman
pacman::p_load(tidyverse, questionr, dplyr)
```


```{r}
# On affecte notre base à df

df <- read.csv("credit_auto_retail_europe.csv")
```

```{r}
head(df)
```



```{r}
# On change le format de date

df <- df %>%
  mutate(origination_date = ymd(origination_date),
         employment_start_date = ymd(employment_start_date))

head(df)
```


```{r}
# On va chercher dans les valeurs quantitatives si il n'y a pas de valeurs absurdes qu'on 
# peut voir directement.

summary(df)
```

```{r}
# Aperçu des variables

str(df)
```


I. Complétude :

On va commencer par s'intéresser à la partie de la Complétude, où l'on va analyser les potentilles valeurs manquantes:


```{r}
# Comptage des valeurs "NA" par colonne
na_counts <- colSums(is.na(df))

# On isole uniquement les colonnes qui ont au moins 1 valeur manquante
colonnes_avec_na <- na_counts[na_counts > 0]

# Affichage des résultats
if(length(colonnes_avec_na) == 0) {
  print("Aucune valeur NA détectée.")
} else {
  print("Des valeurs NA ont été trouvées.")
  print(colonnes_avec_na)
}
```


```{r}
# Vérification des chaînes de caractères vides ("")
vides_counts <- colSums(df == "", na.rm = TRUE)
colonnes_vides <- vides_counts[vides_counts > 0]

if(length(colonnes_vides) == 0) {
  print("Aucune chaîne de caractères vide détecté, on peut commencer notre audit.")
} else {
  print("Des chaînes vides ont été trouvées.")
  print(colonnes_vides)
}
```


Puisque nous n'avons aucun problème sur la complétude nous passons à la partie concernant l'unicité des données.

II. Unicité :

Ici il va être surtout important de regardé la colonne loan_id car c'est elle qui nous indique si on a des doublons dans nos valeurs saisies.


```{r}
# Vérification de la clé primaire loan_id
nb_lignes_totales <- nrow(df)
nb_id_uniques <- n_distinct(df$loan_id)

if (nb_lignes_totales == nb_id_uniques) {
  print("Tous les loan_id sont uniques. Pas de doublon sur la clé primaire.")
} else {
  nb_doublons_id <- nb_lignes_totales - nb_id_uniques
  pct_doublons_id <- round((nb_doublons_id / nb_lignes_totales) * 100, 4)
  print(paste0("Il y a ", nb_doublons_id, " loan_id en double, soit ", pct_doublons_id, "% de la base."))
  
  # Si des doublons existent, on les isole pour les analyser et les mettre dans le rapport
  lignes_id_doublons <- df %>% 
    group_by(loan_id) %>% 
    filter(n() > 1) %>% 
    arrange(loan_id)
}
```

Maintenant que nous savons qu'il y a des doublons sur la clé primaire, on va essayer d'être plus précis en regardant les lignes 100% identiques.

```{r}
# duplicated() renvoie TRUE si la ligne entière existe déjà plus haut dans le dataset
nb_lignes_dupliquees <- sum(duplicated(df))

# Calcul du pourcentage de lignes dupliquées par rapport au total
pct_lignes_dupliquees <- round((nb_lignes_dupliquees / nb_lignes_totales) * 100, 4)

if (nb_lignes_dupliquees == 0) {
  print("Aucune ligne entièrement dupliquée.")
} else {
  print(paste0("Il y a ", nb_lignes_dupliquees, " lignes parfaitement identiques, soit ", pct_lignes_dupliquees, "% de la base."))
  
  # Isolation des lignes dupliquées pour illustrer le rapport PDF
  lignes_100_pourcent_doublons <- df %>% 
    filter(duplicated(.) | duplicated(., fromLast = TRUE)) %>% 
    arrange(loan_id)
}
```
III. Validité : 

Cherchons si il y a des anomalies aux niveaux des Catégories annoncées :


```{r}
nb_lignes_totales <- nrow(df)

# Vérification des variables catégorielles :

# Définition des valeurs autorisées selon le dictionnaire
pays_autorises <-  c("France", "Allemagne", "Italie", "Espagne", "Belgique", "Pays-Bas",
                     "Portugal", "Pologne", "Autriche", "Irlande")
genres_autorises <- c("M", "F")
statuts_maritaux_autorises <- c("Célibataire", "Marié(e)", "Divorcé(e)", "Veuf(ve)")
statuts_emploi_autorises <- c("Salarié CDI", "Salarié CDD", "Indépendant", "Fonctionnaire", 
                              "Retraité", "Sans emploi")
statuts_logement_autorises <- c("Propriétaire", "Locataire", "Hébergé")
types_vehicules_autorises <- c("Véhicule particulier", "Véhicule utilitaire")
conditions_vehicules_autorisees <- c("Neuf", "Occasion")
durees_autorisees <- c(12, 24, 36, 48, 60, 72, 84)


# On va effectuer un comptage des valeurs qui ne correspondent pas aux catégories associées :

erreurs_pays <- df %>% 
  filter(!country %in% pays_autorises) %>% 
  nrow()

erreurs_genre <- df %>% 
  filter(!borrower_gender %in% genres_autorises) %>% 
  nrow()

erreurs_marital <- df %>% 
  filter(!marital_status %in% statuts_maritaux_autorises) %>% 
  nrow()

erreurs_emploi <- df %>% 
  filter(!employment_status %in% statuts_emploi_autorises) %>% 
  nrow()

erreurs_logement <- df %>% 
  filter(!housing_status %in% statuts_logement_autorises) %>% 
  nrow()

erreurs_type_vehicule <- df %>% 
  filter(!vehicle_type %in% types_vehicules_autorises) %>% 
  nrow()

erreurs_condition_vehicule <- df %>% 
  filter(!vehicle_condition %in% conditions_vehicules_autorisees) %>% 
  nrow()

erreurs_duree <- df %>% 
  filter(!loan_term_months %in% durees_autorisees) %>% 
  nrow()


# Affichage des résultats avec pourcentages
print(paste0("Anomalies Pays : ", erreurs_pays, " soit ", round((erreurs_pays/nb_lignes_totales)*100, 4), "%"))
print(paste0("Anomalies Genre : ", erreurs_genre, " soit ", round((erreurs_genre/nb_lignes_totales)*100, 4), "%"))
print(paste0("Anomalies Statut marital : ", erreurs_marital, " soit ", round((erreurs_marital/nb_lignes_totales)*100, 4), "%"))
print(paste0("Anomalies Statut professionnel : ", erreurs_emploi, " soit ", round((erreurs_emploi/nb_lignes_totales)*100, 4), "%"))
print(paste0("Anomalies Statut logement : ", erreurs_logement, " soit ", round((erreurs_logement/nb_lignes_totales)*100, 4), "%"))
print(paste0("Anomalies Type de véhicule : ", erreurs_type_vehicule, " soit ", round((erreurs_type_vehicule/nb_lignes_totales)*100, 4), "%"))
print(paste0("Anomalies État du véhicule : ", erreurs_condition_vehicule, " soit ", round((erreurs_condition_vehicule/nb_lignes_totales)*100, 4), "%"))
print(paste0("Anomalies Durée du prêt : ", erreurs_duree, " soit ", round((erreurs_duree/nb_lignes_totales)*100, 4), "%"))
```

On a que toutes nos données sont bien dans les catégories où elles sont sensées être.


Maintenant les anomalies aux niveaux des Catégories Numériques annoncées :


```{r}
# Vérification des variables numériques :

# L'âge doit être compris entre 18 et 80 ans
erreurs_age <- df %>% 
  filter(borrower_age < 18 | borrower_age > 80) %>% 
  nrow()

# Le revenu net mensuel doit être entre 750 et 15 000 euros
erreurs_revenu <- df %>% 
  filter(monthly_net_income < 750 | monthly_net_income > 15000) %>% 
  nrow()

# Ancienneté dans l'emploi doit être entre 0 et 45 ans
erreurs_anciennete <- df %>% 
  filter(job_seniority_years < 0 | job_seniority_years > 45) %>% 
  nrow()

# Taux d'endettement existant doit être entre 0 et 60 %
erreurs_endettement <- df %>% 
  filter(existing_debt_ratio < 0 | existing_debt_ratio > 60) %>% 
  nrow()

# Score du bureau de crédit doit être entre 300 et 850
erreurs_credit_score <- df %>% 
  filter(credit_bureau_score < 300 | credit_bureau_score > 850) %>% 
  nrow()

# Nombre de crédits précédents doit être entre 0 et 6
erreurs_nb_credits <- df %>% 
  filter(nb_previous_loans < 0 | nb_previous_loans > 6) %>% 
  nrow()

# Prix du véhicule doit être entre 4 000 et 140 000 euros
erreurs_prix_vehicule <- df %>% 
  filter(vehicle_price < 4000 | vehicle_price > 140000) %>% 
  nrow()

# Âge du véhicule à l'achat doit être entre 0 et 12 ans
erreurs_age_vehicule <- df %>% 
  filter(vehicle_age_years < 0 | vehicle_age_years > 12) %>% 
  nrow()

# Montant de l'apport initial ne peut pas être négatif
erreurs_apport <- df %>% 
  filter(down_payment_amount < 0) %>% 
  nrow()

# Montant financé du prêt doit être strictement positif
erreurs_montant_pret <- df %>% 
  filter(loan_amount <= 0) %>% 
  nrow()

# Taux d'intérêt nominal annuel doit être entre 1.5 % et 15.0 %
erreurs_taux_interet <- df %>% 
  filter(interest_rate_pct < 1.5 | interest_rate_pct > 15.0) %>% 
  nrow()

# Mensualité du crédit doit être strictement positive
erreurs_mensualite <- df %>% 
  filter(monthly_installment <= 0) %>% 
  nrow()

# Ratio Loan-to-Value (oit être entre 0 et 1
erreurs_ltv_borne <- df %>% 
  filter(ltv_ratio < 0 | ltv_ratio > 1) %>% 
  nrow()

# Kilométrage du véhicule ne peut pas être négatif
erreurs_kilometrage <- df %>% 
  filter(vehicle_mileage_km < 0) %>% 
  nrow()

# Jours de retard de paiement ne peut pas être négatif
erreurs_jours_retard <- df %>% 
  filter(days_past_due < 0) %>% 
  nrow()


# Affichage des résultats avec pourcentages
print(paste0("Anomalies Âge : ", erreurs_age, " soit ", round((erreurs_age/nb_lignes_totales)*100, 4), "%"))
print(paste0("Anomalies Revenu : ", erreurs_revenu, " soit ", round((erreurs_revenu/nb_lignes_totales)*100, 4), "%"))
print(paste0("Anomalies Ancienneté : ", erreurs_anciennete, " soit ", round((erreurs_anciennete/nb_lignes_totales)*100, 4), "%"))
print(paste0("Anomalies Taux d'endettement : ", erreurs_endettement, " soit ", round((erreurs_endettement/nb_lignes_totales)*100, 4), "%"))
print(paste0("Anomalies Credit bureau score : ", erreurs_credit_score, " soit ", round((erreurs_credit_score/nb_lignes_totales)*100, 4), "%"))
print(paste0("Anomalies Nb crédits précédents : ", erreurs_nb_credits, " soit ", round((erreurs_nb_credits/nb_lignes_totales)*100, 4), "%"))
print(paste0("Anomalies Prix du véhicule : ", erreurs_prix_vehicule, " soit ", round((erreurs_prix_vehicule/nb_lignes_totales)*100, 4), "%"))
print(paste0("Anomalies Âge du véhicule : ", erreurs_age_vehicule, " soit ", round((erreurs_age_vehicule/nb_lignes_totales)*100, 4), "%"))
print(paste0("Anomalies Apport initial : ", erreurs_apport, " soit ", round((erreurs_apport/nb_lignes_totales)*100, 4), "%"))
print(paste0("Anomalies Montant du prêt : ", erreurs_montant_pret, " soit ", round((erreurs_montant_pret/nb_lignes_totales)*100, 4), "%"))
print(paste0("Anomalies Taux d'intérêt : ", erreurs_taux_interet, " soit ", round((erreurs_taux_interet/nb_lignes_totales)*100, 4), "%"))
print(paste0("Anomalies Mensualité : ", erreurs_mensualite, " soit ", round((erreurs_mensualite/nb_lignes_totales)*100, 4), "%"))
print(paste0("Anomalies Ratio LTV (hors [0,1]) : ", erreurs_ltv_borne, " soit ", round((erreurs_ltv_borne/nb_lignes_totales)*100, 4), "%"))
print(paste0("Anomalies Kilométrage (< 0) : ", erreurs_kilometrage, " soit ", round((erreurs_kilometrage/nb_lignes_totales)*100, 4), "%"))
print(paste0("Anomalies Jours de retard (< 0) : ", erreurs_jours_retard, " soit ", round((erreurs_jours_retard/nb_lignes_totales)*100, 4), "%"))
```

On a ici, au contraire des valeurs catégoricielles, plein d'erreurs à corriger.


Regardons à présent les Cohérences Inter-Champs :


```{r}
# Cohérence financière :

# Apport vs Prix du véhicule

# L'apport initial ne peut pas être supérieur ou égal au prix d'achat du véhicule,
# sinon le prêt n'a pas lieu d'exister, lemontant à financer devenant nul ou négatif.
erreurs_apport_prix <- df %>% 
  filter(down_payment_amount >= vehicle_price) %>% 
  nrow()

pct_apport_prix <- round((erreurs_apport_prix / nb_lignes_totales) * 100, 4)
print(paste0("Anomalies Apport supérieur ou égal au prix : ", erreurs_apport_prix, " soit ", pct_apport_prix, "%"))


# Calcul de logique selon le montant du prêt :

# Le montant financé doit logiquement être le prix du véhicule moins l'apport
# On utilise abs() < 1 pour ignorer les arrondis inutiles
erreurs_montant <- df %>% 
  filter(abs(loan_amount - (vehicle_price - down_payment_amount)) > 1) %>% 
  nrow()

pct_montant <- round((erreurs_montant / nb_lignes_totales) * 100, 4)
print(paste0("Incohérences Montant du prêt : ", erreurs_montant, " soit ", pct_montant, "%"))


# Ratio LTV (Loan-to-Value) :

# Le ltv_ratio doit être égal à loan_amount / vehicle_price
# On tolère un petit écart d'arrondi (0.01)
erreurs_ltv <- df %>% 
  filter(abs(ltv_ratio - (loan_amount / vehicle_price)) > 0.01) %>% 
  nrow()

pct_ltv <- round((erreurs_ltv / nb_lignes_totales) * 100, 4)
print(paste0("Incohérences Ratio LTV : ", erreurs_ltv, " soit ", pct_ltv, "%"))

```




```{r}
# Cohérence Véhicule : 

# État "Neuf" vs Âge :

# Un véhicule neuf doit avoir 0 an
erreurs_age_neuf <- df %>% 
  filter(vehicle_condition == "Neuf" & vehicle_age_years > 0) %>% 
  nrow()

pct_age_neuf <- round((erreurs_age_neuf / nb_lignes_totales) * 100, 4)
print(paste0("Incohérences Véhicule Neuf (Âge > 0) : ", erreurs_age_neuf, " soit ", pct_age_neuf, "%"))



# État "Neuf" vs Kilométrage :

# Le dictionnaire indique quelques dizaines de km de tolérance pour un véhicule neuf
# On fixe un seuil de tolérance logique à 100 kms
erreurs_km_neuf <- df %>% 
  filter(vehicle_condition == "Neuf" & vehicle_mileage_km > 100) %>% 
  nrow()

pct_km_neuf <- round((erreurs_km_neuf / nb_lignes_totales) * 100, 4)
print(paste0("Incohérences Véhicule Neuf (KM > 100) : ", erreurs_km_neuf, " soit ", pct_km_neuf, "%"))
```

Soyons tatillons et vérifions la stricte cohérence entre les retards de paiement et le statut de défaut en confrontant la règle des 90 jours d'arriérés (days_past_due >= 90) à l'activation de l'indicateur de défaut (default_flag == 1).


```{r}
# Détection des deux types d'incohérences
anomalies_defaut <- df %>%
  mutate(
    type_incoherence_defaut = case_when(
      days_past_due >= 90 & default_flag == 0 ~ "Sous-estimation : DPD >= 90 mais Flag = 0",
      days_past_due < 90  & default_flag == 1 ~ "Sur-estimation : DPD < 90 mais Flag = 1",
      TRUE ~ "Conforme"
    )
  )

# Quantification globale et par typologie
bilan_defaut <- anomalies_defaut %>%
  group_by(type_incoherence_defaut) %>%
  summarise(
    nb_contrats = n(),
    pct_base    = round((n() / nrow(df)) * 100, 4)
  ) %>%
  arrange(desc(nb_contrats))

print(bilan_defaut)

# Isolation des lignes problématiques pour la visualisation
lignes_erreurs_defaut <- anomalies_defaut %>%
  filter(type_incoherence_defaut != "Conforme") %>%
  select(loan_id, origination_date, days_past_due, default_flag, type_incoherence_defaut)

# Nombre total de lignes en défaut de qualité
nb_incoherences_defaut <- nrow(lignes_erreurs_defaut)
pct_incoherences_defaut <- round((nb_incoherences_defaut / nrow(df)) * 100, 4)

cat(paste0("Total des anomalies de statut de défaut : ", 
  nb_incoherences_defaut, " lignes (", pct_incoherences_defaut, "% du portefeuille)."
))
```

On revèle 17 125 anomalies (2,13 % du portefeuille) : 8 771 dossiers (1,09 %) présentent un défaut non déclaré (sous-estimation du risque et sous-provisionnement), tandis que 8 354 contrats (1,04 %) sont indûment marqués en défaut avant le seuil réglementaire des 90 jours.



```{r}
# Aperçu des lignes problématiques à intégrer au PDF
lignes_erreurs_defaut %>%
  group_by(type_incoherence_defaut) %>%
  slice_head(n = 3) %>%
  ungroup() %>%
  knitr::kable(
    caption = "Échantillon de contrats avec incohérence statut de défaut / jours de retard",
    col.names = c("Loan ID", "Date d'octroi", "Jours de retard (DPD)", "Default Flag", "Typologie d'anomalie")
  )
```







Regardon à présent les Cohérence Métier :


```{r}
# Plausibilité : Âge vs Statut "Retraité" :

# Justification du seuil : Il est très improbable d'être retraité avant 55 ans.
erreurs_retraite <- df %>% 
  filter(employment_status == "Retraité" & borrower_age < 55) %>% 
  nrow()

pct_retraite <- round((erreurs_retraite / nb_lignes_totales) * 100, 4)
print(paste0("Invraisemblances Retraité (Âge < 55 ans) : ", erreurs_retraite, " soit ", pct_retraite, "%"))


# Plausibilité : Âge de début d'activité (Âge - Ancienneté) :

# Justification du seuil : L'âge de l'emprunteur moins son ancienneté donne l'âge de début 
# de son contrat actuel. Commencer avant 16 ans légalement est très suspect.
erreurs_age_travail <- df %>% 
  filter((borrower_age - job_seniority_years) < 16) %>% 
  nrow()

pct_age_travail <- round((erreurs_age_travail / nb_lignes_totales) * 100, 4)
print(paste0("Invraisemblances Début emploi (< 16 ans) : ", erreurs_age_travail, " soit ", pct_age_travail, "%"))


# Plausibilité : Sans emploi avec très hauts revenu :

# Justification du seuil : Un "Sans emploi" avec un revenu net supérieur à 4000€ ou 5000€ 
# est une situation atypique méritant d'être auditée. Fixons le seuil d'alerte à 5000€.
erreurs_chomeur_riche <- df %>% 
  filter(employment_status == "Sans emploi" & monthly_net_income > 5000) %>% 
  nrow()

pct_chomeur_riche <- round((erreurs_chomeur_riche / nb_lignes_totales) * 100, 4)
print(paste0("Invraisemblances Sans emploi (> 5000€/mois) : ", erreurs_chomeur_riche, " soit ", pct_chomeur_riche, "%"))
```

On passe finalement aux Cohérences Temporelles : 

```{r}
# Si les dates sont reconnues comme des caractères à l'importation, 
# on force leur conversion en format Date au préalable
df <- df %>%
  mutate(
    origination_date = as.Date(origination_date),
    employment_start_date = as.Date(employment_start_date)
  )

# Période d'octroi du crédit (origination_date) :
# La date doit être comprise entre le 01/01/2020 et le 31/12/2022
date_min <- as.Date("2020-01-01")
date_max <- as.Date("2022-12-31")

erreurs_date_octroi <- df %>% 
  filter(origination_date < date_min | origination_date > date_max) %>% 
  nrow()

pct_date_octroi <- round((erreurs_date_octroi / nb_lignes_totales) * 100, 4)
print(paste0("Incohérences Période d'octroi (hors 2020-2022) : ", erreurs_date_octroi, " soit ", pct_date_octroi, "%"))


# Chronologie Logique : Date d'emploi vs Date de crédit :
# L'emprunteur doit avoir commencé son emploi AVANT de demander le crédit
erreurs_chronologie <- df %>% 
  filter(employment_start_date >= origination_date) %>% 
  nrow()

pct_chronologie <- round((erreurs_chronologie / nb_lignes_totales) * 100, 4)
print(paste0("Incohérences Chronologie (Emploi débuté après le crédit) : ", erreurs_chronologie, " soit ", pct_chronologie, "%"))


# Cohérence Temporelle : Ancienneté déclarée vs Dates
# L'écart entre employment_start_date et origination_date doit correspondre à job_seniority_years.
# On calcule l'écart en jours divisé par 365.25, en tolérant une marge d'erreur d'arrondi de 0.5 an.
erreurs_calcul_anciennete <- df %>% 
  mutate(
    anciennete_reelle = as.numeric(difftime(origination_date, employment_start_date, units = "days")) / 365.25
  ) %>% 
  filter(abs(anciennete_reelle - job_seniority_years) > 0.5) %>% 
  nrow()

pct_calcul_anciennete <- round((erreurs_calcul_anciennete / nb_lignes_totales) * 100, 4)
print(paste0("Incohérences Dates vs Ancienneté déclarée : ", erreurs_calcul_anciennete, " soit ", pct_calcul_anciennete, "%"))
```


Visualisation de comment sont répartis les erreurs : (ajouter toutes les variables où il y a des erreurs)


```{r}
# Création d'un dataframe récapitulatif des erreurs :

bilans_erreurs <- data.frame(
  indicateur = c("Âge (<18 ou >80)", "Revenu hors normes", "Ratio LTV aberrant", "Chronologie Emploi"),
  
  # On donne les valeurs qu'on a optenu :
  
  pct_anomalie = c(round((erreurs_age/nb_lignes_totales)*100, 2), 
                   round((erreurs_revenu/nb_lignes_totales)*100, 2),
                   round((erreurs_ltv/nb_lignes_totales)*100, 2),
                   round((erreurs_chronologie/nb_lignes_totales)*100, 2))) %>% 
  filter(pct_anomalie > 0) # On garde que les problématiques

ggplot(bilans_erreurs, aes(x = reorder(indicateur, pct_anomalie), y = pct_anomalie)) +
  geom_col(fill = "lightblue") +
  ylim(0,3) + # Bug sur l'affichage des % donc j'ajuste
  coord_flip() +
  geom_text(aes(label = paste0(pct_anomalie, "%")), hjust = -0.2, size = 3.5) + # Affichage des %
  labs(title = "Top des anomalies détectées sur les variables numériques",
       x = "", y = "% de lignes touchées") +
  theme_minimal()
```


Visualisation de l'Apport vs Prix de la voiture

```{r}
# On isole toutes les anomalies
df_anomalies <- df %>% filter(down_payment_amount >= vehicle_price)

# On prend un échantillon aléatoire de 1% des données conformes
df_conformes_sample <- df %>% 
  filter(down_payment_amount < vehicle_price) %>% 
  sample_frac(0.01) # Garde 1% des lignes pour alléger le graphique

# On recombine les deux
df_echantillon <- bind_rows(df_anomalies, df_conformes_sample)

# On trace le graphique 
ggplot(df_echantillon, aes(x = vehicle_price, y = down_payment_amount)) +
  geom_point(aes(color = down_payment_amount >= vehicle_price), alpha = 0.5) +
  geom_abline(intercept = 0, slope = 1, color = "red", linetype = "dashed", linewidth = 1) +
  scale_color_manual(values = c("FALSE" = "grey50", "TRUE" = "darkred"), 
                     labels = c("Conforme (Échantillon 1%)", "Anomalie (100% affichées)")) +
  labs(title = "Cohérence financière : Apport initial vs Prix du véhicule",
       x = "Prix du véhicule", y = "Apport initial", color = "Statut") +
  theme_minimal() +
  theme(legend.position = "bottom")
```


Le Bar Chart empilé pour le Défaut vs Retard :


```{r}
ggplot(anomalies_defaut, aes(x = type_incoherence_defaut, fill = type_incoherence_defaut)) +
  geom_bar(stat = "count", show.legend = FALSE) +
  geom_text(stat = 'count', aes(label = ..count..), hjust = -0.2, size = 3.5) +
  ylim(0, 900000) +
  scale_fill_manual(values = c("Conforme" = "lightgreen", 
                               "Sous-estimation : DPD >= 90 mais Flag = 0" = "orange", 
                               "Sur-estimation : DPD < 90 mais Flag = 1" = "red")) +
  labs(title = "Statut de défaut vs Jours de retard",
       x = "", y = "Nombre de contrats") +
  theme_minimal() +
  coord_flip() # On retourne le graph en barre
```



```{r}
ggplot(df, aes(x = origination_date)) +
  geom_histogram(binwidth = 30, fill = "lightgreen", color = "black") +
  geom_vline(xintercept = as.numeric(as.Date("2020-01-01")), color = "red", linetype = "dashed") +
  geom_vline(xintercept = as.numeric(as.Date("2022-12-31")), color = "red", linetype = "dashed") +
  labs(title = "Distribution des dates d'octroi (Origination Date)",
       subtitle = "En rouge : Période réglementaire attendue (2020-2022)",
       x = "Date d'octroi", y = "Nombre de contrats") +
  theme_minimal()
```

























```{r}
# Fonction proposée afin de résoudre les problèmes pour l'inspection.

df1 <- df
```


